臺灣屏東地方法院刑事判決　　　　　　　 95年度訴字第724號
公　訴　人　臺灣屏東地方法院檢察署檢察官
被　　　告　乙○○
選任辯護人　陳世明律師
上列被告因違反槍砲彈藥刀械管制條例案件，經檢察官提起公訴
（95年度偵字第843 號），本院判決如下：
    主  文
乙○○未經許可，製造可發射子彈具有殺傷力之手槍，未遂，處
有期徒刑壹年拾月，併科罰金新臺幣伍萬元，罰金如易服勞役，
以新臺幣壹仟元折算壹日，緩刑肆年，緩刑期間付保護管束。
扣案之德國Umarex廠製P99 模型槍壹支其上之槍身、滑套（含撞
針）、彈匣及瓦斯鋼瓶貳支、土造槍機零件半成品壹組、銼刀陸
支、小型車床壹台、手提式砂輪機壹部、固定式老虎鉗壹組、砂
輪片拾玖片、各式鑽頭貳拾捌支，均沒收。
    事  實
一、乙○○於民國94年6 、7 月間，透過電腦網路，以新台幣(
    下同)4 、5千元之價格，向不詳姓名之人購得德國Umarex廠
    製P99 模型槍1 支及不具殺傷力之土造子彈1 顆、玩具金屬
    彈殼7 顆後，竟未經許可，基於製造可發射子彈具殺傷力手
    槍之犯意，於94年9 月間某日，在屏東縣潮州鎮○○路42巷
    1 號住處內，以另行購得之手提式砂輪機1 部，著手將該模
    型槍之槍管由中橫剖切開，欲觀看內部構造並進行改造，惟
    因欠缺足夠之改造技術，旋基於己意中止改造手槍之行為，
    因而未遂。迄於95年1 月24日13時許，為警於上址住處查獲
    ，並扣得其所有之德國Umarex廠製P99 模型槍1 支【槍管已
    橫剖切開，其槍身、滑套（含撞針）及彈匣屬公告查禁之槍
    砲主要組成零件】、不具殺傷力之土造子彈1 顆、玩具金屬
    彈殼7 顆，及供改造或預備供改造手槍之瓦斯鋼瓶2 支、土
    造槍機零件半成品1 組、銼刀6 支、小型車床1 台、手提式
    砂輪機1 部、固定式老虎鉗1 組、砂輪片19片、各式鑽頭28
    支，及底火4 排、鋼珠1 小包。
二、案經屏東縣警察局內埔分局報請臺灣屏東地方法院檢察署檢
    察官偵查起訴。
    理  由
一、訊據被告乙○○對於經警查獲上開模型槍及改造工具之事實
    固不諱言，然矢口否認有何改造手槍未遂之犯行，辯稱：伊
    僅係以砂輪機把手槍之槍管從中橫切磨開，是要看裡面的構
    造，不是要改造槍枝云云。然查：
(一)被告於警詢中已自承係於94年9 月間開始著手實施改造手槍
    ，及扣案之工具係伊買來作為改造槍枝之用等語（警卷第10
    、11頁），於本院準備程序中亦坦認公訴人起訴之改造手槍
    未遂之犯罪事實（本院卷第18頁背面），再參以扣案之物品
    除手提式砂輪機1 部外，尚有土造槍機零件半成品1 組、銼
    刀6 支、小型車床1 台、固定式老虎鉗1 組、砂輪片19片及
    各式鑽頭28支等物，若被告僅係欲拆開槍管觀看槍枝之內部
    構造，應不須準備如此多之工具，足見其於警詢中及本院準
    備程序中自白改造手槍未遂等詞，核與事實相符，應堪信採
    。其於審理時翻異前詞，為上開答辯，顯係避就卸責之詞，
    委不足取。
(二)本件扣案之手槍，僅槍管部分經從中橫切分成二半等情，業
    經本院當庭勘驗明確，且經本院送鑑驗結果，除上開槍管部
    分外，其餘並未發現改造之痕跡乙節，亦有內政部警政署刑
    事警察局95年12月27日刑鑑字第0950184060號函附卷可稽。
    又本件槍枝及其餘扣案物品，均係在被告住處樓梯間堆放雜
    物處被查獲之事實，亦據證人即查獲員警甲○○到庭結證明
    確（本院卷第36頁），足見被告除以砂輪機著手將槍管橫剖
    切開外，並無進一步改造之行為。再者，被告尚準備有上開
    其餘改造槍枝之工具，苟其未因己意中止改造之犯行，豈有
    可能僅切開槍管，而未再為改造之進一步行為，即將槍枝及
    改造工具移置於雜物間之理。是被告因己意中止改造之行為
    ，堪予認定。
    綜上，事證明確，被告犯行洵堪認定。
二、按行為後法律有變更者，適用行為時之法律，但行為後之法
    律有利於行為人者，適用最有利於行為人之法律，刑法第2
    條第1 項定有明文。本件被告行為後，刑法及刑法施行法業
    於94年2 月2 日經總統以華總一義字第09400014901 號令修
    正公布，並於95年7 月1 日施行（下稱新刑法，修正前刑法
    下稱舊刑法），參酌最高法院95年5 月23日刑事庭第8 次會
    議決議意旨，刑法第2 條第1 項之規定，係規範行為後法律
    變更所生新舊法律比較適用之準據法，於新刑法施行後，應
    適用刑法第2 條第1 項之規定，為「從舊從輕」之比較。另
    於比較時應就罪刑有關之共犯、未遂犯、想像競合犯、牽連
    犯、連續犯、結合犯，以及累犯加重、自首減輕暨其他法定
    加減原因（如身分加減）與加減比例等一切情形，本於統一
    性及整體性原則，綜其全部罪刑之結果而為比較。茲就本件
    新舊法比較情形說明如下：
(一)修正前刑法第27條第1 項規定：「已著手於犯罪行為之實行
    ，而因己意中止或防止其結果之發生者，減輕或免除其刑」
    。而修正後之第27條第1 項則規定：「已著手於犯罪行為之
    實行，而因己意中止或防止其結果之發生者，減輕或免除其
    刑。結果之不發生，非防止行為所致，而行為人已盡力為防
    止行為者，亦同」。本件被告已著手於製造行為，但因己意
    中止製造之犯行，無論依修正前或修正後之刑法第27條第1
    項規定，均構成中止犯。
(二)被告行為時之罰金易服勞役折算標準，依刑法第42條第2項
    前段規定：「易服勞役以1 元以上3 元以下折算一日。」及
    修正前罰金罰鍰提高標準條例第2 條前段規定，就其原定數
    額提高為100 倍折算1 日，則本件被告行為時之易服勞役折
    算標準，應以銀元3 百元即新台幣9 百元折算一日；惟95年
    7 月1 日修正公布施行之刑法第42條第3 項前段規定：「易
    服勞役以新台幣1 仟元、2 仟元或3 仟元折算一日」。比較
    修正前後之易服勞役折算標準，以修正後之規定，較有利於
    被告。
    經綜合比較結果，本件應一體適用修正後刑法相關規定，較
    有利於被告。
三、核被告所為，係犯槍砲彈藥刀械管制條例第8 條第5 項、第
    1 項之製造可發射子彈具殺傷力手槍未遂罪。被告已著手於
    犯罪行為之實行，因己意中止犯行而未遂，爰依刑法第27條
    第1 項前段、第66條規定，減輕其刑至三分之二。審酌被告
    著手改造槍枝，對社會治安造成潛在之威脅，行為誠屬不該
    ，惟念其因己意中止改造犯行，犯後態度良好，深具悔意等
    一切情狀，量處如主文所示之刑，併科罰金新臺幣5 萬元，
    及依刑法第42條第3 項前段規定，諭知罰金如易服勞役以新
    臺幣1 千元折算一日。另被告未曾因故意犯罪受有期徒刑以
    上刑之宣告，有臺灣高等法院被告前案紀錄表可稽，其因一
    時失慮致罹刑章，經此偵審程序之教訓，當知所警惕而無再
    犯之虞，復考量其尚有稚子2 人尚待撫育（有戶籍謄本附卷
    可憑），因認對其所宣告之刑以暫不執行為適當，爰依修正
    後刑法第74條第1 項第1 款之規定，諭知緩刑4 年，以勵自
    新（被告行為時雖在刑法修正實施前，但刑法修正施行後，
    緩刑之宣告，應適用修正後刑法第74條之規定，最高法院95
    年5 月23日第8 次刑事庭決議參照）。又依被告犯罪情節，
    對社會治安造成潛在威脅，為惕其自新，併依修正後刑法第
    93條第1 項規定，於緩刑期間宣告付保護管束，以觀後效（
    保護管束屬非拘束人身自由之保安處分，依刑法第2 條第2
    項規定，應適用裁判時之新法）。另扣案之德國Umarex廠製
    P99 模型槍壹支其上之槍身、滑套（含撞針）、彈匣屬內政
    部公告之槍砲主要組成零件，有內政部96年3 月6 日內授警
    字第0960870330號函附卷可佐，係違禁物，爰依刑法第38
    條第1 項第1 款規定宣告沒收。另扣案之瓦斯鋼瓶2 支、土
    造槍機零件半成品1 組、銼刀6 支、小型車床1 台、手提式
    砂輪機1 部、固定式老虎鉗1 組、砂輪片19片、各式鑽頭28
    支，乃被告所有，供改造或預備供改造之用，業據被告於警
    詢時自承在卷，爰依刑法第38條第1 項第2 款規定宣告沒收
    。至土造子彈1 顆、玩具金屬彈殼7 顆因不具殺傷力，非違
    禁物，及底火4 排、鋼珠1 小包，衡情係改造子彈之用，而
    被告並未著手改造子彈之行為，尚難認係供被告犯罪或預備
    供犯罪所用之物，爰均不予宣告沒收。
據上論斷，應依刑事訴訟法第299 條第1 項前段，槍砲彈藥刀械
管制條例第8 條第5 項、第1 項，刑法第11條前段、第2 條第1
項但書、第2 項、第27條第1 項前段、第66條、第42條第3 項前
段、第74條第1 項第1 款、第93條第1 項、第38條第1 項第1 、
2 款，判決如主文。
本案經檢察官林吉泉到庭執行職務。
中　　華　　民　　國　　96　　年　　4 　　月　　30　　日
                  刑事第三庭 審判長 法  官  吳永宋
                                    法  官  林雅莉
                                    法  官  趙家光
以上正本證明與原本無異。
如不服本判決應於收受本判決送達後十日內向本院提出上訴書狀，
其未敘述上訴理由者，並得於提起上訴後十日內向本院補提理由
書狀（均須按他造當事人之人數附繕本）「切勿逕送上級法院」
中　　華　　民　　國　　96　　年　　4 　　月　　30　　日
                                    書記官  陳勃諺
附錄本案論罪科刑條文
槍砲彈藥刀械管制條例第8條第1、5項
未經許可，製造、販賣或運輸鋼筆槍、瓦斯槍、麻醉槍、獵槍、
空氣槍或第4 條第1 項第1 款所定其他可發射金屬或子彈具有殺
傷力之各式槍砲者，處無期徒刑或5 年以上有期徒刑，併科新臺
幣1 千萬元以下罰金。
第1 項至第3 項之未遂犯罰之。
